---
title: "Control 1"
output:
  pdf_document: default
date: "14 de Marzo, 2018"
---

```{r setup, include=FALSE}
knitr::opts_chunk$set(echo = FALSE, warning = FALSE, message = FALSE)
```

## Pregunta 1

De acuerdo a data chile  <https://es.datachile.io>, en una recolección de datos de la PSU de **todos los liceos y colegios de Chile** para el año 2016. En la tabla 1 vemos los promedios de puntaje de PSU, su deviaciones estandard y número de instituciones de cada tipo:

```{r}
library(tidyverse, kableExtra)
EducacionChile <- read_csv("EducacionChile.csv")

##Resumimos los datos usando tidyverse

EducacionChilePesada <- group_by(EducacionChile, Administration) %>% summarise(PromedioPSU = weighted.mean(Average.PSU, Number.of.records), SD.PSU = sd(Average.PSU), N = n())
knitr::kable(EducacionChilePesada, caption = "Promedios totales PSU", digits = 2)
```

Al respecto, reponda y fundamente lo siguiente:

1- ¿Podemos decir que hay diferencias significativas entre los promedios de PSU de las instituciones de Corporación de Administración Delegada y las Municipales? fundamente su respuesta

2- Supongamos que usted contrata alguien que tome una muestra de 100 instituciones por que no hay presupuesto para medir todas, y la tabla 2 es el resultado que le entregan ¿Que se podria haber hecho para mejorar el diseño de muestreo?

```{r}
set.seed(2018)
Muestra <- sample_n(EducacionChile, size = 100) %>% group_by(Administration) %>% summarise(PromedioPSU = weighted.mean(Average.PSU, Number.of.records), SD.PSU = sd(Average.PSU), N = n())
knitr::kable(Muestra, caption = "Promedios muestreales PSU", digits = 2)
```

3- Si tuviera que hacer un Analisis de Varianza considerando la tabla 2 en que tenemos un n de 100 instituciones y un k de 4 tipos de instituciones, ¿Cual serían los grados de libertad para este problema?

4- Al hacer un análisis de varianza de un muestreo aleatorio de 60 intituciones (15 de cada tipo de institución). Obtenemos el siguiente resultado

```{r}
set.seed(2018)
Muestra <- EducacionChile %>%  group_by(Administration) %>%  sample_n(size = 15)
Muestra.aov <- aov(Average.PSU ~ Administration, data = Muestra)
# Summary of the analysis
summary(Muestra.aov)
```

* ¿Podemos decir que todos los tipos de institución tienen medias diferentes, asumiendo un alfa = 0.05? justifique su respuesta
