---
title: "Control 2"
output:
  pdf_document:
    fig_height: 3
    fig_width: 8
date: "14 de Marzo, 2018"
---

```{r setup, include=FALSE}
knitr::opts_chunk$set(echo = FALSE, warning = FALSE, message = FALSE)
```

## Pregunta 1

Tenemos 3 especies de *Nothofagus*, las cuales queremos diferenciar segun su largo de hoja, o su diámetro de tronco en edad adulta, a continuación vemos el qqplot, shapiro test e histograma de cada uno de los caracteres. ¿Que puede decir sobre los supuestos de un ANOVA para cada caso? ¿Se puede hacer una ANOVA para cada uno de estos caracteres?

```{r}
library(tidyverse)
library(broom) 
library(gridExtra)
data(iris)
set.seed(3)
df <- data.frame(Largo.de.hoja = rnorm(1000, mean = 30, sd = 2), Diametro.de.tronco = rexp(1000, 10))

Hoja <- ggplot(df, aes(sample = Largo.de.hoja)) + geom_qq() + ggtitle("Largo de Hoja")
Tronco <- ggplot(df, aes(sample = Diametro.de.tronco)) + geom_qq() + ggtitle("Diámetro de tronco")
grid.arrange(Hoja, Tronco, ncol = 2)

test <- rbind(tidy(shapiro.test(df$Largo.de.hoja)), tidy(shapiro.test(df$Diametro.de.tronco)))

test$Caracter <- c("Largo de hoja", ("Diámetro de tronco"))

knitr::kable(test, caption = "Prueba shapiro de normalidad")
HistHoja <- ggplot(df, aes(x = Largo.de.hoja)) + geom_histogram(bins =nclass.Sturges(df$Largo.de.hoja)) + ggtitle("Largo Hoja")
HistTronco <- ggplot(df, aes(x = Diametro.de.tronco)) + geom_histogram(bins =nclass.Sturges(df$Diametro.de.tronco)) + ggtitle("Diametro tronco")

grid.arrange(HistHoja, HistTronco, ncol = 2)

```

## Pregunta 2

Queremos ver si los largos de pétalos de las especies *Iris virginica*, *I. versicolor* e *I. setosa* son distintos, al ver el siguiente gráfico y test, ¿Podemos realizar un ANOVA? ¿Son las varianzas distintas?

```{r, fig.height=6}
ggplot(iris, aes(x = Species, y = Petal.Length)) + geom_boxplot() + geom_jitter(aes(color = ))
knitr::kable(tidy(bartlett.test(Petal.Length~Species, data=iris)), caption = "Test de bartlett de homogeneidad de varianzas")
```

